臺灣高等法院臺中分院刑事裁定          100年度抗字第582號
抗  告  人
即受刑人    洪政佑
                （現於法務部矯正署雲林第二監獄執行中）
上列抗告人因毒品危害防制條例案件，不服臺灣南投地方法院中
華民國100年6月13日裁定（100年度審聲字第326號）提起抗告，
本院裁定如下：
    主  文
抗告駁回。
    理  由
一、抗告意旨略以：刑法第56條（抗告狀誤載為第51條）連續犯
    規定業於民國94年2月2日修正公布刪除，並於95年7月1日施
    行，其刪除理由係刑法規定連續犯以來，實務見解對於該條
    「同一罪名」之認定過寬，所謂概括犯意經常可連綿數年之
    久，但在採證上過於寬鬆，致過度擴張連續犯概念，併案浮
    濫造成不公平之現象。因此，基於連續犯原為數罪之本質及
    刑罰公平原則，刪除該規定，原則上回歸數罪併罰，以維護
    公正性；然新法之一罪一罰，對所犯毒品危害防制條例中吸
    食毒品部分有欠公允之處，如販賣毒品案例，被告所犯 5次
    販賣行為，依次分別判刑15年，合計75年，之後定其應執行
    之刑，大約為18年6月至19年；又如強盜案例，所犯案件6件
    ，分別判刑5年6月，合計33年，定其應執行之刑為6年6月左
    右，其他如竊盜案件等亦同。上開案件之審判過程與吸食毒
    品案件不同之處在於：上開案件在判決前大致上都會併由同
    一審法官審理判決，而吸食毒品則無此行為，例如吸食毒品
    6次分別判刑為 1年2月，合併後卻成為6至7年左右，二者之
    待遇可謂天壤之別，其不公之處，昭然可見，使抗告人即受
    刑人洪政佑（下稱抗告人）對於刑法之公平原則，甚感疑惑
    。再按比例原則論之，毒品危害防制條例中，販賣第二級毒
    品罪，多數判決之刑度大致上約7至8年，而同條例之吸食毒
    品者，均有其成癮性，在長期反覆使用之下，所犯之多次犯
    行，依現況之判決，刑度與販賣毒品亦不遑多讓，而更有甚
    之。惟販賣毒品行為係屬高度犯罪行為，何以等同吸食之低
    度行為論之，顯有違比例原則。為此，依法提起抗告，懇請
    鈞長給予抗告人悔改向上之機會，重予抗告人合理公平之裁
    定云云。
二、按法律上屬於自由裁量之事項，尚非概無法律性之拘束，在
    法律上有其外部性界限及內部性界限，前者法律之具體規定
    ，使法院得以具體選擇為適當裁判，此為自由裁量之外部性
    界限。後者法院為自由裁量時，應考量法律之目的，法律秩
    序之理念所在，此為自由裁量之內部性界限。法院為裁判時
    ，二者均不得有所踰越。在數罪併罰而有二裁判以上，應定
    其應執行刑之案件，法院所為刑之酌定，固屬自由裁量事項
    ，然對於前揭外部性界限及內部性界限，仍均應受其拘束（
    最高法院90年度臺抗字第106號、92年度臺非字第319號、93
    年度臺非字第192號、94年度臺非字第21號、 94年度臺非字
    第233號、97年度臺抗字第393號裁判意旨參照）。此所謂外
    部界限，係指刑法第51條第 5款所定事由，內部界限則指前
    裁定所確定之應執行刑。此外，執行刑之量定，係事實審法
    院之職權，本有自由裁量之餘地，事實審法院所定執行刑，
    倘未逾法定刑範圍，亦無明顯違背正義，要難指摘為不當（
    最高法院95年度臺抗字第549號裁定意旨參照）。
三、經查，本件抗告人所犯原裁定附表編號1、2所示之罪，先後
    分別經臺灣南投地方法院判處有期徒刑玖月、有期徒刑玖月
    ，均經分別確定，有上開附表所示各判決書及臺灣高等法院
    被告前案紀錄表各1份在卷可稽；嗣經檢察官聲請定其應執
    行之刑，原審法院經審核卷證結果，認其聲請為正當，依刑
    事訴訟法第477條第1項、刑法第53條、第51條第5款之規定
    ，裁定其應執行刑為有期徒刑壹年伍月。其所定應執行刑壹
    年伍月，係各宣告刑中之最長期有期徒刑玖月以上，各刑合
    併之有期徒刑壹年陸月以下之範圍內，符合外部性界限及內
    部性界限，核與刑法第51條第5款之規定相符，所定應執行
    刑堪認妥適，合於比例原則、公平正義原則、法律秩序理念
    及法律規範目的，是原審裁定難謂有過重失當之處。至於抗
    告意旨所提其他案件之量刑及定應執行刑情形，因個案之犯
    罪情節不同，個案被告依刑法第57條具體審酌之事由亦不相
    同，自難引之類比。抗告人執無關之他案，徒憑己見，指摘
    原審所定應執行刑違反公平原則、比例原則云云，為無理由
    ，應予駁回。
四、據上論斷，依刑事訴訟法第412條，裁定如主文。
中    華    民    國   100    年    7     月    19    日
              刑事第四庭  審判長法  官  洪  耀  宗
                                法  官  劉  登  俊
                                法  官  許  文  碩
以上正本證明與原本無異。
如不服本裁定，得於收受送達後五日內向本院提出再抗告書狀（
須附繕本）。
                                書記官  郭  蕙  瑜
中    華    民    國   100    年    7     月    19    日